【裁判字號】    90,上易,3639
【裁判日期】    901024
【裁判案由】    湮滅證據
【裁判全文】
臺灣高等法院刑事判決                            九十年度上易字第三六三九號
    上  訴  人
    即 自 訴人  乙○○
    被      告  甲○○
右上訴人因被告湮滅證據案件，不服臺灣臺北地方法院九十年度自字第六二六號，中
華民國九十年八月二十八日第一審判決提起上訴，本院判決如左：
    主  文
上訴駁回。
    理  由
一、本件自訴意旨略以：自訴人乙○○因涉嫌違反毒品危害防制條例案件，為被告即
    調查局承辦員警甲○○向臺灣臺北地方法院檢察署檢察官聲請自民國（下同）八
    十六年九月十三日起至同年十二月一日止監聽自訴人之電話，惟其檢送自訴人販
    賣毒品相關通訊監察譯文時，竟僅移送八十六年九月十三日至同年十月二十六日
    之譯文，顯係湮滅同年月二十七日至同年十二月一日之監聽錄音帶，因認被告犯
    有刑法第一百六十五條之湮滅證據罪嫌。
二、按犯罪之被害人得提起自訴，刑事訴訟法第三百十九條第一項固定有明文，惟此
    之被害人係指犯罪之直接被害人而言。所謂「犯罪之被害人」，係指因犯罪而直
    接被害之人為限，必其人之法益由於犯罪行為直接加害，若須待乎他人之另一行
    為而其人始受損害者，即非因犯罪直接所受之損害，不得提起自訴；不得提起自
    訴而提起者，應諭知不受理之判決，為刑事訴訟法第三百三十四條所明定。
三、再按個人與國家或社會，因犯罪而同時被害者，該被害之個人，固亦得提起自訴
    ，但所謂同時被害，自須個人之被害與國家或社會之被害由於同一之犯罪行為所
    致，若犯罪行為雖足加國家或社會以損害，而個人之受害與否，尚須視他人之行
    為而定者，即不能謂係同時被害，仍難認其有提起自訴之權；又刑法第一百六十
    五條湮滅刑事證據罪，所保護之法益係國家之搜索權，私人並非因犯罪而直接被
    害之人，不得提起自訴，最高法院二十六年渝上字第八九三號、二十六年上字第
    一一二一號判例可資參照。
四、經查：本件自訴人乙○○自訴被告甲○○涉犯刑法第一百六十五條湮滅證據罪嫌
    ，係以被告甲○○向臺灣臺北地方法院檢察署檢察官聲請自八十六年九月十三日
    起至同年十二月一日止監聽自訴人之電話，惟其檢送自訴人販賣毒品相關通訊監
    察譯文時，竟僅移送八十六年九月十三日至同年十月二十六日之譯文，認湮滅同
    年月二十七日至同年月十二月一日之監聽錄音帶等情為其主要論據，核其所訴內
    容，個人法益並未直接受到侵害，依前揭說明，個人並不得提起自訴，是以本件
    自訴人並非本件犯罪之直接被害人，依法不得提起自訴，原審不經言詞辯論，逕
    為諭知不受理之判決，於法尚無違誤。
五、綜上所述，原審依職權調查結果，逕為不受理判決之諭知，並無不當，應予維持
    。自訴人上訴意旨，仍執前詞，指摘原判決不當，為無理由，應予駁回，爰依刑
    事訴訟法第三百七十二條之規定，不經言詞辯論判決駁回上訴。
據上論斷，應依刑事訴訟法第三百六十八條、第三百七十二條，判決如主文。
中      華      民      國    九十      年      十      月    二十四  日
                              台灣高等法院刑事第二庭
                                  審判長法  官  蔡  長  溪
                                        法  官  楊  貴  志
                                        法  官  林  俊  益
右正本證明與原本無異。
不得上訴。
                                        書記官  陳  明  琴
中      華      民      國     九十     年     十     月      二十五    日


司法院資訊處製作；財團法人民間司法改革基金會備份。
